【裁判字號】    99,交易,105
【裁判日期】    991020
【裁判案由】    過失傷害
【裁判全文】
臺灣臺南地方法院刑事判決             99年度交易字第105號
公  訴  人  臺灣臺南地方法院檢察署檢察官
被      告  丙○○
上列被告因過失傷害案件，經檢察官提起公訴（99年度調偵字第
229號），本院判決如下：
    主  文
丙○○因過失傷害人，處拘役參拾日，如易科罰金，以新臺幣壹
仟元折算壹日。
    事  實
一、丙○○於民國98年7 月29日上午9 時許，駕駛車牌號碼3460
    -WR 號自用小客車，沿臺南市○○區○○路2 段由北往南方
    向行駛於快車道，行經海安路2 段97巷7 號前時，本應注意
    汽車行駛時，駕駛人應注意兩車併行之間隔，並隨時採取必
    要之安全措施，而依當時天候晴朗、日間自然光線、柏油路
    面乾燥、無缺陷及障礙物、視距復屬良好，並無不能注意之
    情事，竟疏於注意及此，於通過上開地點，欲超越沿海安路
    2 段由北往南方向機慢車優先道行駛（近二車道分隔線），
    由甲○所騎乘之車牌號碼NHQ-806 號重型機車時，未保持適
    當之併行間隔，致丙○○所駕駛之上開自用小客車右側車身
    與甲○所騎乘之重型機車左側把手及照後鏡發生擦撞，造成
    甲○人車倒地，受有左胸挫傷併三根肋骨閉鎖性骨折、左肩
    挫傷、左上及下肢擦傷等傷害。丙○○則於肇事後，犯罪未
    被有偵查權之公務員或機關發覺前，即向至現場處理本件車
    禍事件之臺南市警察局交通警察隊車禍處理小組警員表明係
    肇事車輛駕駛人而自首，並坦承犯行，進而接受裁判。
二、案經甲○告訴臺南市警察局第二分局報告臺灣臺南地方法院
    檢察署檢察官偵查起訴。
    理  由
壹、程序部分：
    按被告以外之人於審判外之陳述，雖不符刑事訴訟法第159
    條之1 至第159 條之4 之規定，而經當事人於審判程序同意
    作為證據，法院審酌該言詞陳述或書面陳述作成時之情況，
    認為適當者，亦得為證據；當事人、代理人或辯護人於法院
    調查證據時，知有刑事訴訟法第159 條第1 項不得為證據之
    情形，而未於言詞辯論終結前聲明異議者，視為有前項之同
    意，刑事訴訟法第159 條之5 第1 項、第2 項分有明文。經
    查，本判決下列所引用之被告以外之人於審判外之陳述（包
    括書證），檢察官及被告於本院言詞辯論終結前均未聲明異
    議，本院審酌上開證據資料製作時之情況，尚無違法不當及
    證明力明顯過低之瑕疵，亦認為以之作為證據應屬適當，故
    揆諸前開規定，認前揭證據資料有證據能力。
貳、實體部分：
一、訊據被告丙○○固坦承有駕駛車牌號碼3460-WR 號自用小客
    車於上開時、地，與告訴人甲○所騎乘之車牌號碼NHQ-806
    號重型機車發生車禍，致告訴人甲○受有左胸挫傷併三根肋
    骨閉鎖性骨折、左肩挫傷、左上及下肢擦傷等傷害之事實，
    惟矢口否認有何疏未保持適當之併行間隔致告訴人受有傷害
    之犯行，辯稱：係甲○為了閃避前方停放於機慢車優先道之
    白色自小客車，而駛入快車道致撞擊伊所駕駛行駛於快車道
    之自用小客車云云。經查：
(一)被告於98年7 月29日上午9 時許，駕駛車牌號碼3460-WR 號
    自用小客車，沿臺南市○○區○○路2 段由北往南方向行駛
    於快車道，行經海安路2 段97巷7 號前時，其所駕駛之自用
    小客車右側車身與告訴人所騎乘，沿海安路2 段由北往南方
    向機慢車優先道行駛（近二車道分隔線）之車牌號碼NHQ-80
    6 號重型機車左側把手及照後鏡發生擦撞，造成告訴人人車
    倒地，受有左胸挫傷併三根肋骨閉鎖性骨折、左肩挫傷、左
    上及下肢擦傷之傷害等情，業經被告自承在卷，復據告訴人
    於警詢、偵訊及本院審理時指訴綦詳，且有道路交通事故現
    場圖、道路交通事故調查報告表( 一) 、( 二) 、郭綜合醫
    院出具之診斷證明書各1 件、肇事現場及車輛損壞照片計30
    幀附卷（詳警卷第30-32 頁、第11頁、第16-29 之1 頁）可
    稽，上開事實洵堪認定。
(二)其次，本件肇事之現場為海安路2 段由北往南路段，該路段
    以白虛線劃有快車道、機慢車優先道二車道，此有道路交通
    事故現場圖及肇事現場照片4 幀附卷（詳警卷第30頁、第16
    -17 頁）可憑。且本件事故發生前被告係行駛於該路段快車
    道，告訴人係行駛於機慢車優先道乙節，復經被告及告訴人
    供稱在卷，則被告於上開時、地駕駛自用小客車沿快車道行
    經告訴人所騎乘，沿機慢車優先道行駛之上開機車左側旁時
    ，自非屬「同一車道上，後車超越前車」之「超車」行為，
    而屬「兩車併行」之行為，起訴書記載被告有超車之過失駕
    駛行為，顯有誤會，合先敘明。另證人即告訴人甲○於本院
    審理時具結證述稱：被告所駕駛之自小客車行駛於快車道，
    伊騎乘機車行駛於慢車道，被告之自用小客車自伊左後邊過
    來等語（詳本院卷第90頁背面、第91頁）。再觀諸卷附道路
    交通事故現場圖所示，告訴人騎乘之機車倒地後在現場遺留
    之刮地痕起點，係在海安路2 段機慢車優先道上，該刮地痕
    起點距離二車道分隔線約30公分，由此處往南南西方向延伸
    2.9 公尺即為刮地痕之終點，據此判斷二車擦撞之地點應係
    在二車道分隔線附近，故本件應係被告駕駛上開自用小客車
    行駛於快車道，於超越行駛在機慢車優先道靠近二車道分隔
    線附近之告訴人時，疏未注意保持適當之併行間隔，因而擦
    撞告訴人所騎乘機車之左側把手及照後鏡，造成告訴人機車
    倒地受傷甚明。至被告雖辯稱：係甲○為了閃避前方停放於
    機慢車優先道之白色自小客車，而駛入快車道致撞擊伊所駕
    駛行駛於快車道之自用小客車云云。然由上開刮地痕之起點
    位置判斷，二車碰撞地點係在機慢車優先道，靠近二車道分
    隔線附近，已如前述，因之，二車碰撞當時告訴人之機車並
    未駛入快車道，且被告於本院審理時自承：告訴人之機車要
    切出快車道當下，停放於機慢車優先道之白色自小客車與告
    訴人機車之距離約不到一部自用小客車之長度，二車撞擊後
    ，最前面是伊之自用小客車，中間是告訴人之機車，最後才
    是該輛白色自小客車等語（詳本院卷第38頁背面、第92-93
    頁），則倘若告訴人確如被告所言，係為了閃避停放在前方
    之白色自用小客車，而由機慢車優先道切入快車道，則以機
    慢車優先道之寬度僅約2. 1公尺，而一般自用小客車之寬度
    約在1.8 公尺，該輛白色之自用小客車幾乎已佔據機慢車道
    之路面，是殊難想像二車於靠近車道分隔線附近擦撞後，告
    訴人之機車竟未撞擊前方停放之白色自用小客車，而能閃過
    該輛白色自用小客車，停止於該輛白色自用小客車之前方，
    是被告上開辯解，顯不足採信。
(三)按汽車行駛時，駕駛人應注意兩車併行之間隔，並隨時採取
    必要之安全措施，道路交通安全規則第94條第3 項定有明文
    。是被告駕駛自用小客車行駛於快車道上，於行經前述路段
    而欲超越行駛於機慢車道，由告訴人所騎乘之機車時，自應
    注意上開規定，保持適當之併行間隔。而當時天候晴朗，日
    間有自然光線，柏油路面乾燥亦無缺陷及障礙物，視距良好
    ，業據前揭道路交通事故調查報告表( 一) 載述綦詳，足見
    被告並無不能注意之情事。詎被告於超越告訴人所騎乘之機
    車時，竟疏未保持適當之併行間隔，以致其所駕駛自用小客
    車之右側車身，不慎擦撞告訴人所騎乘機車之左側把手及照
    後鏡而肇事，其就本案車禍之發生，自有過失。況且，本件
    經臺灣省臺南區車輛行車事故鑑定委員會鑑定之意見亦認「
    丙○○駕駛小客車，超越未保持安全間隔，為肇事原因；甲
    ○無肇事因素」等情，有該鑑定委員會99年3 月11日南鑑字
    第0995900809號函暨檢附之鑑定意見書1 紙在卷（詳99年度
    核交字第808 號偵查卷第4-5 頁），益證被告駕駛自用小客
    車肇事致被害人受有前開傷害之行為，確有過失無疑。
(四)綜上所述，本件被告之過失行為與告訴人受有如上所載之傷
    害結果間，具有相當因果關係。被告所辯其無過失云云，委
    不足採，其犯行堪以認定，應予依法論科。
二、核被告丙○○所為，係犯刑法第284 條第1 項前段之過失傷
    害罪。被告於肇事後，犯罪未被有偵查權之公務員或機關發
    覺前，即向據報至現場處理之臺南市警察局交通警察隊車禍
    處理小組警員表明係肇事車輛駕駛人而自首，並坦承犯行乙
    節，有臺南市○○○道路交通事故肇事人自首情形紀錄表1
    紙載明（詳警卷第12頁）可考，被告之行為合乎自首之要件
    ，爰依刑法第62條前段之規定減輕其刑。爰審酌被告駕駛自
    用小客車疏未保持適當之併行間隔，致與告訴人所騎乘之機
    車發生擦撞肇事，係本件車禍之肇事原因，被告之過失程度
    、過失情節，並參酌其品性、生活狀況、智識程度（國中畢
    業）、告訴人因本件車禍所受之傷害程度，告訴人要求被告
    賠償新臺幣（以下同）10幾萬元，被告無法賠償，致雙方未
    能達成民事和解，暨被告犯罪後否認犯行之態度等一切情狀
    ，量處如主文所示之刑，並諭知如易科罰金之折算標準，以
    資懲儆。
據上論斷，應依刑事訴訟法第299 條第1 項前段、刑法第284 條
第1 項前段、第62條前段、第41條第1 項前段，刑法施行法第1
條之1 第1 項、第2 項前段，判決如主文。
本案經檢察官乙○○到庭執行職務。
中    華    民    國    99    年    10    月    20    日
                        交通法庭  法  官  鄭燕璘
以上正本證明與原本無異。
如不服本判決應於收受本判決後10日內向本院提出上訴書狀，並
應敘述具體理由。如未敘述上訴理由者，應於上訴期間屆滿後20
日內向本院補提理由書狀（均須按他造當事人之人數附繕本）「
切勿逕送上級法院」。
                                  書記官  蔡明峰
中    華    民    國    99    年    10    月    20    日
附錄本案論罪科刑法條全文：
刑法第284條：
因過失傷害人者，處6 月以下有期徒刑、拘役或5 百元以下罰金
，致重傷者，處1 年以下有期徒刑、拘役或5 百元以下罰金。
從事業務之人，因業務上之過失傷害人者，處1 年以下有期徒刑
、拘役或1 千元以下罰金，致重傷者，處3 年以下有期徒刑、拘
役或2 千元以下罰金。

司法院資訊處製作；財團法人民間司法改革基金會備份。
